【裁判字號】    98,交聲,1086
【裁判日期】    980629
【裁判案由】    違反道路交通管理處罰條例聲明異議
【裁判全文】
臺灣桃園地方法院交通事件裁定    98年度交聲字第1086號
原處分機關  交通部公路總局新竹區監理所桃園監理站
異  議  人
即受處分人  甲○○
上列受處分人因違反道路交通管理處罰條例案件，對於交通部公
路總局新竹區監理所桃園監理站民國98年4 月6 日所為之處分（
原處分案號：桃監裁罰字第裁52-ZIB132005號），聲明異議，本
院裁定如下：
    主  文
異議駁回。
    理  由
一、原處分意旨略以：異議人即受處分人甲○○所有車牌號碼五
    一一五－HE號自用小客車，於民國九十八年一月一日下午四
    時四十九分許，行經國道三號公路南下三十一公里處「行駛
    高速公路未依規定行駛車道，慢速小型車違規行駛內側車道
    」違反道路交通管理事件，經內政部警政署國道公路警察局
    以公警交字第ZIB 一三二○○五號舉發通知單舉發，異議人
    依舉發通知單所載應到案日期前到案陳述意見，原處分機關
    爰依道路交通管理處罰條例第三十三條第一項第三款、第六
    十三條、違反道路交通管理事件統一裁罰基準及處理細則第
    四十三條、第四十四條、第六十七條之規定，裁處罰鍰新臺
    幣（下同）五千元，並計為違規點數一點。
二、異議意旨略以：未見國道三號內側車道有時速之標示；違規
    當日為元旦連續假期，車多無法開快；從違規照片可見當日
    車多；伊係因為開太慢遭罰，且金額較超速高，難以信服；
    舉發單位回函稱最低速限為八十公里，伊當時時速為七十九
    公里，儀器難道無誤差云云。
三、按「汽車行駛高速公路及快速公路，其車道之使用，除因交
    通事故及道路施工依臨時或可移動標誌指示或交通勤務警察
    指揮外，應依設置之交通標誌、標線或號誌之規定，無設置
    者，應依下列規定︰一、在高速公路最高速限每小時九十公
    里以上之路段，行駛速率低於每小時八十公里之較慢速小型
    車，或在快速公路最高速限每小時八十公里以上之路段，行
    駛速率低於每小時七十公里之較慢速小型車，應行駛於外側
    車道，並得暫時利用緊臨外側車道之車道超越前車。」，高
    速公路及快速公路交通管制規則第八條第一項第一項第一款
    定有明文。次按「汽車行駛於高速公路、快速公路或設站管
    制之道路，不遵使用限制、禁止、行車管制及管理事項之管
    制規則而有下列行為者，處汽車駕駛人三千元以上六千元以
    下罰鍰：三、未依規定行駛車道。」、「汽車駕駛人有下列
    各款所列條款之一者，除依原條款處罰鍰外，並予記點：一
    、有第三十三條第一項、第二項、第三十八條第一項、第四
    十條、第四十五條、第四十七條第一款至第三款、第四十八
    條、第四十九條或第六十條第一項、第二項第一款、第二款
    情形之一者，各記違規點數一點。」，道路交通管理處罰條
    例第三十三條第一項第一款、第六十三條第一項第一款分別
    定有明文。
四、經查：
  (一)本件異議人即受處分人甲○○於上揭時、地，駕駛上開車輛
    經科學儀器雷射測速儀測得其行車時速為七十九公里，且行
    駛內側車道之情，業據證人即本件舉發警員繆以祥證述明確
    ，且有上揭內政部警政署國道公路警察局以公警交字第 ZIB
    一三二○○五號舉發通知單、舉發照片附卷可稽，是異議人
    違規事實，堪以認定。
  (二)異議人固以前情置辯，然依證人即查獲之警員繆以祥於本院
    調查時證述：本件公警交字第ZIB 一三二○○五號舉發通知
    單是伊查獲的，異議人違規當時是行駛國道三號南下三十一
    公里內側車道，當時路況正常並無塞車狀況，伊是以雷達測
    速器拍下，而在國道南下三十點五公里處設有取締違規測速
    警告標誌及速線九十公里之標誌，本件舉發照片右下角UX○
    一五一八五是本件雷達測速儀之器號、○一／○一／二○○
    九、一六：四九：五五是違規當天時間，照片左下角七九KM
    H 是異議人駕車之速度，七九KMH 旁邊九○KMH 是國道南下
    三十一公里處之速限等語明確。又證人為取締交通違規之公
    務員，為達成維護交通秩序、安全之行政目的，依法執行公
    權力，其與異議人素不相識，衡諸常情，並無甘冒刑法偽證
    罪之風險誣指異議人違規之必要；復以交通違規行為，行為
    性質多具迅速性、證據採證上亦有稍縱即逝之不可回復等之
    特性，舉發機關或原處分機關若能提出更多之法定證據方法
    ，例如人證、書證、物證等證據資料以供司法審查之交通法
    庭加以判斷該交通違規行為之存否，自屬允當，惟若因前揭
    交通違規行為特性而無法提供更多相關之書證、物證時，則
    舉發員警於司法審查之訴訟程序上立於證人之地位而證述其
    當時親身目擊及見聞之交通違規行為經過，亦屬法定證據方
    法之一之人證證述，於法亦屬有據；至於，舉發員警立於證
    人之地位所為之證述是否可採，此乃交通法庭依經驗及論理
    法則判斷其證明力為何而得否採擇之心證層次，斷不可以舉
    發員警作為證人之所述，因不可能反於其先前所為舉發而認
    均不可採，而全盤否定其立於證人地位所為之陳述。是本件
    證人既親眼目擊異議人違規當時國道三號南下三十一公里處
    之行車狀況，本院認自足以擔保其證詞之憑信性。再觀諸卷
    附內之舉發照片中車牌號碼為「五一一五－HE」及證人繆以
    祥所提出之國道三號南下三十點五公里之照片，確有時速九
    十公里及前有測速照相之標誌及警語，顯見本件異議人駕駛
    之上開自用小客車於九十八年一月一日下午四時四十九分許
    ，行經上開路段，該路段時速為九十公里，當時異議人所行
    駛上揭自用小客車之時速為七十九公里且行駛於國道三號南
    下三十一公里處之內側車道。而雷射測速儀測量車輛行車速
    度，其原理係以雷射光束，先後發射與接收後，通過高速運
    算計算時間與距離，且只能鎖定一個測速目標，並不受其他
    車輛干擾，又偵測時間僅需○點三秒，故受其他外在客觀因
    素影響而產生不夠精確之結果之機率甚低。再本件用以舉發
    之雷射測速器材本身，亦係通過經濟部標準檢驗局國家標準
    檢驗合格，領有檢驗合格證書，檢定日期為九十七年八月二
    十七日，有效日期至九十八年八月三十一日止，器號為UX○
    一五一八五，此有經濟部標準檢驗局雷射測速儀器檢定合格
    證書一紙附卷足憑，堪認上開檢定合格證書為該雷達測速儀
    器之合格證書，是該組雷達測速儀顯係在正常運作下所為之
    測速，尚無證據顯示該機器有故障之虞或所測得之數據有何
    失真情事，其準確度應屬可信。異議人駕車行駛於國道三號
    道路時，本即應依標誌或標線所定之限速行駛，況本件交通
    管理機關既已於上開地點先設立警告標誌及告示牌，如前所
    述，參以本件舉發照片已經清楚顯示異議人以時速為七十九
    公里駕車行經該路段，違規時間為白天之下午四時四十九分
    許，違規地點前之警告標誌明亮，一般正常駕駛人均可注意
    及此，況且依舉發照片所示，異議人駕駛之自用小客車前方
    並無車輛，顯無異議人所辯稱車流量過多之情形。因此，異
    議人所辯，無非係卸責之詞，自非可採。是異議人上揭違規
    事實，堪以認定。
五、綜上所述，異議人確實有本件違規情事，原處分機關依道路
    交通管理處罰條例第三十三條第一項第三款、第六十三條第
    一項，違反道路交通管理事件統一裁罰基準表之規定，裁處
    異議人罰鍰五千元並記違規點數一點，並無不當。本件異議
    為無理由，應予駁回。
據上論斷，應依道路交通管理處罰條例第八十七條第二項，道路
交通案件處理辦法第十九條，裁定如主文。
中    華    民    國    98    年    6     月    29    日
                          交通法庭  法  官   林玉蕙
以上正本證明與原本無異。
如不服本裁定應於送達後5日內向本院提出抗告狀
                                    書記官   魏里安
中    華    民    國    98    年    7     月      6   日


司法院資訊處製作；財團法人民間司法改革基金會備份。
